最高法院刑事判決　　　　　　　　　 111年度台上字第1634號
上　訴　人　莊玉裕


上列上訴人因公共危險案件，不服臺灣高等法院花蓮分院中華民
國110年10月29日第二審更審判決（110年度交上更一字第1 號，
起訴案號：臺灣花蓮地方檢察署109 年度偵字第1109號），提起
上訴，本院判決如下：
    主  文
上訴駁回。
    理  由
一、按刑事訴訟法第377 條規定，上訴於第三審法院，非以判決
    違背法令為理由，不得為之。是提起第三審上訴，應以原判
    決違背法令為理由，係屬法定要件，且必須依據卷內訴訟資
    料為具體之指摘，並足據以辨認原判決已具備違背法令之形
    式者，始屬相當。本件原審綜合全案證據資料，本於事實審
    法院之推理作用，認定上訴人莊玉裕有原判決事實欄所載，
    駕駛動力交通工具發生交通事故，致人傷害而逃逸犯行，因
    而撤銷第一審之科刑判決，經新舊法比較後，論上訴人以民
    國110年5月30日修正施行之刑法第185條之4第1 項前段之駕
    駛動力交通工具發生交通事故致人受傷而逃逸罪（未依累犯
    規定加重其刑），依刑法第59條酌減其刑後，量處有期徒刑
    4 月，並諭知易科罰金之折算標準，已詳述其憑以認定之證
    據及理由，核其所為之論斷，俱有卷存證據資料可資覆按，
    從形式上觀察，原判決尚無足以影響其判決結果之違背法令
    情形存在。
二、本件上訴意旨略以：伊當時騎到十字路口闖紅燈，警察開罰
    單後，伊就左轉回家，並未與被害人黃詩珊發生擦撞，被害
    人在伊左邊倒地，並未找伊處理，案發時之影片有做假，被
    害人有假車禍真詐財之行為，可對被害人及證人趙國彰實施
    測謊，伊並無肇事逃逸行為。警方至案發第6 天始通知伊去
    派出所，承辦員警楊承翰恐嚇伊，稱伊與被害人有撞到，要
    伊簽名蓋手印，惟伊之機車及排氣管沒有一絲傷痕，可證明
    伊並未與被害人發生擦撞，有證人簡明盛可證，亦可請法官
    勘驗。原判決認定伊機車與被害人之機車有發生擦撞，伊有
    肇事逃逸犯行，伊不服等語。
三、按證據取捨與事實認定，均為事實審法院之職權，苟其採證
    認事，並不違背經驗及論理法則，即不容任意指為違法，而
    執為適法之第三審上訴理由。原判決依憑上訴人之部分供述
    、被害人、在場證人趙國彰之證述、臺北榮民總醫院玉里分
    院診斷證明書、本件道路交通事故相關之現場圖、調查報告
    、現場照片、監視錄影畫面擷取照片、疑似道路交通事故肇
    事逃逸追查表、第一審勘驗筆錄等證據資料，綜合判斷，認
    定上訴人有如其事實欄所載，於109年2 月21日上午7時48分
    許，騎乘MUV-XXXX號普通重型機車，沿花蓮縣玉里鎮大禹里
    大禹社區內之道路行駛至該道路與臺九線公路路口處，欲右
    轉行駛之際，竟疏未注意其行向路口號誌為紅燈，率而闖越
    紅燈右轉，致與沿臺九線公路由北往南行駛至該路口，並依
    號誌顯示之綠燈直行通過該路口之騎乘XXX-CMS號機車之被
    害人因閃避不及，該機車與上訴人所騎乘之機車排氣管處發
    生碰撞，因而人車倒地受傷（傷害部分未據告訴）。上訴人
    明知其已因駕駛動力交通工具發生交通事故致人受傷後，仍
    逕自騎乘上開機車離開現場之逃逸犯行。並說明：第一審勘
    驗現場監視錄影光碟之影像係連續畫面，並無遭剪接、變造
    等虛偽情事，而上訴人不否認有闖紅燈經警掣單舉發之事實
    ，亦難認警察有因此偽造光碟，或對之為恐嚇之必要。再依
    勘驗案發時監視錄影內容及影像截圖之結果，可證被害人所
    騎乘之機車係在上訴人所騎乘機車右後方，交通事故發生時
    兩車極為接近，被害人騎乘之機車倒地前，上訴人騎乘之機
    車車尾有晃動之情形，且在被害人人車倒地後，上訴人有回
    頭查看，但未停車仍繼續往前行，之後有他人上前協助等情
    ，與被害人之證述相符。趙國彰亦證稱：伊攔下上訴人並質
    問是否知道撞到人，上訴人即回稱是被害人來撞我，又沒有
    怎麼樣所以就走了等語，足認上訴人明知其騎車因過失闖紅
    燈而生本件交通事故，致人受傷仍逃逸。況被害人並未對上
    訴人提出告訴或為民事求償，自無上訴人所稱假車禍真詐財
    情事。已就認定上訴人有本案犯行之證據及理由，及其所辯
    何以不可採，詳為說明論述（見原判決第3至5頁），核與經
    驗及論理法則無違，自無違法。又第三審為法律審，應以第
    二審判決所確認之事實為判決基礎，故於第二審判決後不得
    主張新事實或提出新證據，而資為第三審上訴之理由。上訴
    人及其原審辯護人於原審審理時，均稱就犯罪事實無證據提
    出或聲請調查（見原審卷第93至94頁），其上訴本院後始提
    出傳喚證人簡明盛之請求，依上說明，自非上訴第三審之合
    法理由。綜上，本件上訴意旨並非依據卷內資料具體指摘原
    判決究有如何違背法令之情形，徒就原審採證認事職權之適
    法行使，再為單純事實之爭執，顯不足據以辨認原判決已具
    備違背法令之形式，揆之首揭說明，其上訴為違背法律上之
    程式，應予駁回。
據上論結，應依刑事訴訟法第395條前段，判決如主文。
中    華    民    國   111    年    3     月    31    日
                  刑事第四庭審判長法  官  林  立  華  
                                  法  官  謝  靜  恒  
                                  法  官  林  瑞  斌  
                                  法  官  李  麗  珠  
                                  法  官  王  敏  慧  
本件正本證明與原本無異
                                  書記官
中    華    民    國   111    年    4     月    6     日